【裁判字號】    91,竹簡,678
【裁判日期】    920213
【裁判案由】    履行契約
【裁判全文】
臺灣新竹地方法院民事判決  九十一年度竹簡字第六七八號
    原      告  奧斯陸國際有限公司
    法定代理人  丁○○
    訴訟代理人  乙○○
                              .
    送達代收人  丙○○
    被      告  甲○○
右當事人間請求履行契約事件，本院判決如左：
    主      文
被告應給付原告新台幣參萬伍仟元，並於原告交付新竹市○○路一七九巷八號十六樓
之二房屋之水電圖同時，再給付原告新台幣參萬伍仟元，於原告交付上開房屋之立面
圖、施工圖時，再給付原告新台幣萬伍仟元，於原告交付ＶＩＬＬＯＮ–４０×４
０咖啡色馬皮沙發貳張同時，再給付原告新台幣玖萬元。
訴訟費用由被告負擔。
本判決於原告以新台幣陸萬伍仟元供擔保後，得假執行。但被告如於假執行程序實施
前，以新台幣壹拾玖萬伍仟元為原告預供擔保，得免為假執行。
    事實及理由
一、原告主張：被告於民國（下同）九十一年三月九日與原告簽訂委託設計契約書，
    原告已依約完成委託設計，詎料被告竟拒絕給付設計費用新台幣（下同）十萬五
    千元，另被告於九十一年三月十六日向原告訂購ＶＩＬＬＯＮ–４０×４０咖啡
    色馬皮沙發二張（以下稱系爭沙發二張），總價九萬元，亦未付款，為此依委託
    設計契約書及買賣之法律關係，請求被告如數給付。並聲明：(1)被告應給付原告
    十九萬五千元，及按年利率百分之五計算之利息。(2)願供擔保請准宣告假執行。
二、被告則以：(1)被告於九十一年三月間曾至原告公司詢問，如委由原告承攬設計新
    竹市○○路一七九巷八號十六樓之二房屋，大略之收費方式為何，原告告以若須
    報價，須填妥原告公司所提供之書面，被告始在原告提供之委託設計契約書上簽
    名，當時契約書上日期及設計完工天數均為空白，被告並無委由原告承包系爭工
    程之意思，充其量僅為「要約之引誘」。且當時並未如契約所載於立約當時即支
    付三萬五千元，足見兩造間契約並未成立。(2)退步言之，如認兩造間契約已成立
    ，惟原告未依約進行設計，亦未交付設計圖面予被告，經被告於九十一年八月十
    九日催告原告履約，嗣於同年九月十一日通知原告終止契約，並以九十二年一月
    十六日訴狀送達為解除契約之意思表示，兩造間契約已不存在，原告自不得請求
    設計費用。(3)原告提出之圖面均為臨訟製作，且不符合專業要求。(4)被告並未向
    原告訂購二張ＶＩＬＬＯＮ–４０×４０咖啡色馬皮沙發，否認兩造間有買賣契
    約存在，證人徐龍斌所言不實在等語置辯。並聲明：(1)原告之訴駁回。(2)如受不
    利之判決請准供擔保免為假執行。
三、兩造不爭執之事實：
    被告曾於九十一年三月間至原告公司洽談新竹市○○路一七九巷八號十六樓之二
    房屋委託原告進行室內設計事宜，並在原告提供之委託設計契約書上簽名。
四、本院之判斷：
（一）本件兩造間之爭點為：(1)兩造間之委託設計契約是否已成立？被告是否已合法
      終止契約？原告是否已依約履行？原告得否請求設計費用？(2)被告有無向原告
      訂購系爭沙發二張？原告得否請求價金？茲分述如下：
（二）兩造間就委託設計契約之必要之點意思表示一致，契約業已成立：
      原告主張兩造於九十一年三月九日訂立委託設計契約之事實，業據提出委託設
      計契約書一份為證，被告亦自認委託設計契約書上「甲○○」簽名之真正，惟
      辯稱係因要求原告報價而應原告要求簽訂該書面，惟依委託設計契約書之文字
      記載，已明確列載委託原告擔任設計工作之地點、設計費用、原告須交付之圖
      面、分期付款方式等，應認為兩造就契約必要之點意思一致，契約業已成立（
      見民法第一百五十三條規定），至於契約簽訂日期及完工天數，縱未載明，惟
      並非契約必要之點，應不影響契約之成立，被告辯稱其簽立委託設計契約書，
      僅為「要約引誘」云云，不足採信。
（三）被告未依約支付第一期設計費用，其所為之催告、終止、解除契約均不合法，
      兩造間契約關係仍然存在：
      依委託設計契約書第六條規定，本件設計費用共十萬五千元，分三期支付，即
      兩造簽訂委託設計契約書時，原告交付平面、水電圖時，及原告交付立面、施
      工圖時，分別支付第一、二、三期設計費用各三萬五千元，而原告主張被告迄
      未支付任何設計費用之事實，為被告所自認，被告雖抗辯因原告未交付任何設
      計圖面，故未支付設計費用云云，惟依委託設計契約書之約定，被告於訂約時
      即有先給付第一期設計費用之義務，其遲延未給付，已構成違約，原告自得行
      使同時履行抗辯權，拒絕交付設計圖，被告不得主張同時履行抗辯權，拒絕支
      付設計費用（見民法第二百六十四條第一項但書規定），故被告所為之定期催
      告、終止、解除契約，均不合法，兩造間契約關係仍然存在。
（四）原告已依約交付平面圖予被告，其餘水電圖、立面圖、施工圖因被告尚未支付
      第一期設計費用，原告尚未交付：
      原告主張其已提供平面配置圖予被告之事實，業據提出平面配置圖一份、傢俱
      配置採購書一份為證（見本院卷第二八、三○頁以下），被告雖辯稱未收到原
      告交付之任何設計圖，原告提出之圖面均臨訟製作，且並未實際進行室內設計
      ，原告提出之設計圖並未不符合專業水準云云，惟查：原告除單獨提供平面配
      置圖外，在原告提供之傢俱配置採購書中，第一頁即附有平面配置圖一份，經
      本院於九十一年十二月三十一日言詞辯論時當庭提示予被告，被告並未否認有
      收到原告之傢俱配置採購書，惟表示原告提出傢俱配置採購書第一頁有無附平
      面配置圖其忘了（見本院卷第二五頁），嗣於九十二年一月十六日答辯狀始改
      口否認傢俱配置採購書中，附有平面配置圖（見本院卷第九九頁），前後陳述
      顯有矛盾，本院審酌平面配置圖乃標明室內空間格局之配置方式，為室內設計
      最基本之圖面，並影響桌椅、床舖、櫥櫃等傢俱之擺設方式、尺寸、數量等，
      係最先須確定之圖面，被告既自承有收到傢俱採購書，原告主張有交付平面配
      置圖之事實，堪認為真實。而對照原告提出其設計之平面配置圖，及被告所交
      付之原始平面圖（見本院卷第九二頁、九三頁），原告之平面配置圖將原來之
      室內格局由五房改成三房，將原來的三套衛浴改為二套，空間加大，並增設玄
      關及更衣室，廚房改成二個推拉門（詳如本院卷第九二頁之說明）等，自已因
      應被告之需求，進行室內空間之設計、改良，被告辯稱原告未實際進行設計云
      云，不足採信。至於被告指摘原告提出之平面配置圖不符合專業水準，未以手
      繪描圖紙製作，未標明尺寸比例、設計日期等，並提出訴外人磐騏設計公司所
      製作之設計圖，及室內設計製圖實務一書為證，惟查，平面配置圖以手繪描圖
      紙，或以電腦繪圖製作，僅為製圖方法不同，並無是否合乎專業之差異，而平
      面配置圖之作用係表明室內空間之配置，並非施工依據，實際施工時應依據施
      工圖，應無詳細標明尺寸之必要，此由被告所提供之磐騏設計公司之圖面亦未
      逐一載明各個房間之尺寸，可見一斑，原告提供之平面配置圖僅標示比例，未
      標示尺寸，應不構成瑕疵，而被告所提出之室內設計製圖實務一書，所說明者
      為施工圖之製圖範例，而非平面配置圖，至於設計日期有無標明，更與設計圖
      本身無關，被告主張原告提出之平面配置圖不符合專業水準，均不足採。至於
      水電圖、立面圖、施工圖部分，因被告未支付設計費用，原告尚未交付之事實
      ，為原告所自認（見本院卷第二五頁）。
（五）原告僅得請求被告先給付第一期設計費用，至於第二、三期之設計費用，因被
      告行使同時履行抗辯權，故於原告交付平面、水電圖之同時，被告始須支付第
      二期款，於原告交付立面、施工圖之同時，被告始須支付第三期設計費用：
      依委託設計契約書第六條之約定，被告僅就第一期款有先為給付之義務，第二
      、三期款仍得行使同時履行抗辯權，原告既僅交付平面配置圖，尚未交付水電
      圖、立面圖、施工圖，即未完成第二、三期款之付款條件，被告自得在原告交
      付相關設計圖之前，拒絕支付設計費用。
（六）被告確於九十一年三月十六日向原告訂購ＶＩＬＬＯＮ–４０×４０咖啡色馬
      皮沙發二張，價款為九萬元，原告得依據買賣契約，請求被告於原告交付沙發
      之同時，給付價款：
      被告雖否認有訂購上開沙發之事實，惟證人即起訴前受原告委託催收本件設計
      費用及買賣價款之崇信國際智慧財產權事務所人員徐龍斌到庭結證稱：「（問
      ：與被告聯繫形如何？）原告委託我們處理支付命令的事宜，我以原告的名義
      發出存證信函之後，有電話和被告本人聯絡，我有問他有無和原告訂立委託設
      計契約，有無訂椅子，他承認有定契約及訂椅子，但爭執沒有拿到設計圖，後
      來被告還有委託一位先生和我聯繫，也是針對設計合約爭執，我有請該人聯絡
      被告到我們事務所協調，也經被告同意，但後來被告沒有來」等語（見本院卷
      第一九頁以下）。本院認為證人現在與兩造間無親戚及僱傭關係，與本件買賣
      糾紛亦無利害關係，另參酌兩造間之室內設計費用為十萬五千元，衡之一般社
      會經濟情況，金額並不高，而上開沙發二張為進口傢俱，價款高達九萬元，且
      材質為馬皮，款式為無靠背之立方體椅凳型式（見本院卷第六八頁型錄照片）
      ，顯係迎合特定買主之獨特品味，未必符合一般大眾之喜好等情事，認為若非
      被告確實向原告訂購，原告應無可能貿然向國外訂製該特定顏色、款式之沙發
      ，證人證言應屬可信。原告自得本於買賣關係，請求被告在其交付上開沙發之
      同時，給付價款九萬元。
（七）從而，原告本於委託設計契約書及買賣關係，請求被告給付三萬五千元，並於
      原告交付新竹市○○路一七九巷八號十六樓之二房屋之水電圖同時，再給付三
      萬五千元，於原告交付上開房屋之立面圖、施工圖時，再給付三萬五千元，於
      原告交付ＶＩＬＬＯＮ–４０×４０咖啡色馬皮沙發二張同時，再給付原告新
      台幣九萬元，應屬正當。
（八）因本案事證已臻明確，兩造其餘主張陳述及所提之證據，經審核後與判決之結
      果不生影響，毋庸一一論列，附此敘明。
五、訴訟費用負擔之依據：民事訴訟法第七十八條。
中      華      民      國    九十二    年      二      月     十三     日
                                  臺灣新竹地方法院新竹簡易庭
~B法      官  彭洪英
右為正本係照原本作成。
如對本判決上訴須於判決送達後二十日內向本院提出上訴狀。
~B法院書記官  吳美雲
中      華      民      國    九十二    年      二      月     十三     日


司法院資訊處製作；財團法人民間司法改革基金會備份。
